臺灣士林地方法院民事判決　　　　　　　 94年度訴字第328號
原　　　告　乙○○
　　　　　　　　　　　　1號
訴訟代理人　王聰明律師
　　　　　　丁○○
　　　　　　　　　　　　1號
被　　　告　丙○
　　　　　　　　　　　　號
　　　　　　甲○○
上列當事人間損害賠償等事件，本院於94年11月9日言詞辯論終
結，判決如下：
    主  文
原告之訴及假執行之聲請均駁回。
訴訟費用由原告負擔。
    事實及理由
一、原告主張︰坐落台北市○○區○○段2小段1443建號、門牌
    康寧路3段165巷14弄6號6樓建物暨附屬建物（下稱系爭建物
    ）係原告與被告丙○、訴外人翁明輝、翁進文所共有，系爭
    建物在建築時，即及預定作為旅館使用，故隔成31間小套房
    ，建築完成後，原由共有人翁進文向其餘共有人承租使用，
    開設東湖賓館，每月給付各共有人新台幣（下同）5萬元，
    地下停車場亦為共有，亦作為賓館客人使用，且屬經營不可
    或缺，但被告父子2人霸佔私營，使賓館經營產生困難，不
    得於92年2月間停業，翁進文亦撤出其管理人員，詎被告趁
    機強行進入，稍事整修後即自92年6月間開始出租小套房，
    牟取不法利益，原告否認有事前同意系爭建物重新裝潢由被
    告處理之事實，原告係被告裝潢完成，索討裝潢費用時始知
    悉。被告丙○進未經共有人全體同意擅自占有系爭建物出租
    牟利，原告自得本於物上請求權，訴請其騰空遷讓返還系爭
    建物。又被告出租牟利，受有租金之不當得利，並致原告受
    有損害，參酌另件本院93年度重訴字第128號分割共有物事
    件之鑑定報告，每間小套房合理租金為9,500元，自92年6月
    起算至94年2月，原告部分之損害額為1,596,000元，每月之
    損害額則為76,000元。為此，依民法第767條、侵權行為、
    不當得利及無因管理等法律關係，提起本訴，聲明求為判決
    命︰(一)被告應將台北市○○區○○段2小段1443建號、門牌
    康寧路3段165巷14弄6號6樓建物面積1094.94平方公尺暨附
    屬建物陽台84.92平方公尺騰空遷讓交還原告及全體共有人
    ，(二)被告應連帶給付原告1,596,000元及自起訴狀繕本送達
    被告翌日起至清償日止，按年息百分之5計算之利息，(三)被
    告應連帶給付原告自94年3月起至第1項遷讓交還之日止，按
    月給付原告76,000元，(四)第1、2項聲明願供擔保請准宣告假
    執行。
二、被告則以︰系爭建物原由共有人翁進文之女翁英琪經營東湖
    賓館，因過於老舊髒亂，約於91年10月間即無營業，嗣於92
    年2月間辦理停業登記，共有人遂經由本人或配偶、子女代
    表，同意將系爭建物重新整建裝潢為小套房出租，總工程費
    用將近200萬元，共以人並委由子女進行協調，推由被告甲
    ○○負責拆除舊有陳設，裝修房屋之費用由4位共有人負擔
    ，工程價款亦經共有人或其子女之同意，原告本人於現場裝
    修時亦曾到場看過施工情形，嗣因部分共有人無錢給付，被
    告甲○○乃告知以日後收取租金抵銷之，92年6月完工後開
    始出租，收取之租金尚用以抵償租金，故未予分配，被告甲
    ○○並無未經共有人同意擅自占有之情，其經共有人同意所
    為之管理，非無權占有，亦無侵權行為，而被告丙○則未占
    有及管理系爭建物等語，資為抗辯。並聲明︰(一)原告之訴駁
    回，(二)如受不利益判決願供擔保請准宣告免為假執行。
三、本件不爭執事項：
  (一)坐落台北市○○區○○段2小段1443建號、門牌康寧路3段
    165巷14弄6號6樓建物（下稱系爭建物）係原告與被告丙○
    、訴外人翁明輝、翁進文共有，除被告丙○應有部份為5分
    之1外，其餘共有人應有部分均各為15分之4。
  (二)系爭建物原由共有人翁進文（之女翁英琪）經營東湖賓館（
    有限公司），約定每月支付共有人租金20萬元，應按應有部
    分比例分配予各共有人，嗣於92年2 月辦理停業登記。
  (三)被告甲○○約於92年間重新整修系爭建物，裝潢間隔多間套
    房，約於92年6 月完工，嗣並由被告甲○○管理，將套房出
    租予他人使用中。
四、得心證之理由︰
    原告主張被告無權占有系爭建物，被告則以前詞置辯，本件
    之爭點應在於︰(一)被告甲○○管理系爭建物是否經共有人之
    同意？是否構成無權占有？(二)被告丙○是否無權占有系爭建
    物？(三)原告得否請求相當於租金計算之損害金？
    茲分別論述如下︰
  (一)被告甲○○管理系爭建物是否經共有人之同意？是否構成無
    權占有？
    被告甲○○抗辯伊經共有人同除新裝修管理系爭建物等情，
    原告雖否認事前有經伊同意云云，惟查：
  1.共有人之一之翁明輝於台灣士林地方法院檢察署93 年度核
    退偵字第39號竊佔等刑事案件，警訊時已證稱：「…至92年
    2月中至92年6月2日前，經由大家口頭協議由4位共有人之小
    孩來重新裝潢以套房方式出租，再由被告甲○○拆除屋內陳
    設，陸續在內裝修。」、「甲○○告知裝修房屋所需費用4
    位共有人各負擔4分之1之工程款。但甲○○告知翁進文沒錢
    ，再以日後收取之租金抵銷，該次修繕費用本人負擔40萬元
    。」、「甲○○進行修繕前，乙○○之子翁正超也有參與接
    洽修繕事宜，乙○○應該知情。」等語，業經本院調閱上開
    刑事偵查案卷查明無訛。
  2.再者，乙○○之子翁正超經上開偵查案件檢察官傳訊時，拒
    絕作證，惟於檢察官93年6月30日上午現場履勘時，明確陳
    述：「拆除工程的費用已結算過了，當時廢棄物運了6卡車
    ，該部分的費用沒有爭議，我們也已經付清給甲○○。被告
    （指甲○○）所提出之單據，有店章的，我們認為沒有問題
    ，沒有蓋店章的我們認為費用過高，而且整修費用比當初預
    算高出很多。」等語在卷，亦經本院核閱上開案卷卷附履勘
    筆錄予以查明。顯然雙方事前確曾商議同意由被告甲○○負
    責整修管理系爭建物，否則即無所謂「比『當初預算』高出
    很多」可言，雙方亦無結算討論工程費用，甚至給付費用之
    可能。
  3.況且，原告住處位於系爭建物同路段75巷，距離相近，系爭
    建物所在之大樓，5 層樓以下，1、2、3樓亦均為系爭建物
    之共有人所共有，4、5樓則已屬個別所有，其中1樓、3樓分
    別由被告丙○及翁進文分管使用中，另2樓部分，則由原告
    與翁明輝出租第三人經營補習班，租金收入各得2分之1，業
    經本院調閱本院93年度重訴字第128號分割共有物事件卷宗
    予以查明，足見包含原告等各共有人與系爭建物所在之大樓
    關係甚為密切。而系爭建物面積達1094.94平方公尺之大，
    且迄92年6月間施工期間長達數月之久，整修規模非小，衡
    諸常情，被告甲○○重新整修裝潢管理系爭建物，各共有人
    斷無全然不知，直至裝潢完成出租之時始知悉之可能；又，
    被告甲○○如未經其他共有人或共有人子女代表同意，渠等
    亦無任令被告甲○○大幅拆除、搬運裝修而未曾出面阻止之
    可能，尤無支付部分整修費用之可能。足見前述證人翁明輝
    所證述已經共有人口頭協議及翁正超亦有參與等情，堪信屬
    實，自堪憑採。
  4.至於共有人翁進文於上開刑事偵查案件中，雖否認事前同意
    被告甲○○拆除裝潢之情，另原告之子翁正超於另件台灣士
    林地方法院檢察署94年度偵字第6519號，被告甲○○對原告
    所提誣告案件偵查中，亦證述原告未授權其得代為協調系爭
    建物處理事宜等情。惟如原告所自陳，兩造與其他共有人間
    ，因共有物及遺產之爭議甚大，涉及多起訴訟，各共有人間
    分別各有利害關係，自不得僅憑翁進文片面否認之詞，逕予
    認定事實。而翁正超係原告之子，上開誣告案件涉及原告之
    刑事責任，其證言不免迴護之虞，且其上開證詞，乃本件起
    訴後所為，亦有偏頗之虞，應以前述台灣士林地方法院檢察
    署93年度核退偵字第39號竊佔等刑事案件，檢察官履勘時所
    為陳述較為可採，附此敘明。
  5.綜上所述，被告甲○○抗辯其重新裝修管理系爭建物係經共
    有人同意乙節，應堪信實，準此，被告管理占有系爭建物自
    有合法之權源，而未構成無權占有。
  (二)被告丙○是否無權占有系爭建物？
    按，被告丙○否認占有管理系爭建物，而系爭建物係由被告
    甲○○管理，出租他人使用，已如前述，原告又未能舉證證
    明被告丙○確有占有管理系爭建物之事實，原告主張被告無
    權占有系爭建物，自非有據。
  (三)原告得否請求相當於租金計算之損害金？
    查，系爭建物係經共有人同意，由被告甲○○管理，已如前
    述，其自有合法占有系爭建物及管理之權源，而未構成無權
    占有，則被告將系爭建物出租他人使用以收取租金，核屬管
    理行為，自未該當侵權行為或不當得利，亦非屬無因管理，
    準此，原告請求相當於租金之損害金，亦非有據。
五、從而，原告本於民法第767條、不當得利、侵權行為、無因
    管理等法律關係，請求被告應將台北市○○區○○段2小段
    1443建號、門牌康寧路3段165巷14弄6號6樓建物面積1094.9
    4平方公尺暨附屬建物陽台84.92平方公尺騰空遷讓交還原告
    及全體共有人，及被告應連帶給付原告1,596,000元及自起
    訴狀繕本送達被告翌日起至清償日止，按年息百分之5計算
    之利息，以及被告應連帶給付原告自94年3月起至第1項遷讓
    交還之日止，按月給付原告76,000元，為無理由，應予駁回
    。
六、原告之訴既經駁回，其假執行之聲請即失所附麗，應併予駁
    回。
七、本件事證已明，兩造其餘攻擊防禦方法，於判決結果不生影
    響，爰不一一詳予論述，附此敘明。
八、據上論結，原告之訴為無理由，依民事訴訟法第78條，判決
    如主文。
中　　華　　民　　國　　94　　年　　11　　月　　30  　日
                  民事第二庭  法  官  施月燿
以上正本證明與原本無異。
如對本判決上訴須於判決送達後20日內向本院提出上訴狀。
中　　華　　民　　國　　94　　年　　12　　月　　9   　日
                              書記官  韓金發
